臺灣新竹地方法院刑事判決
111年度金訴字第302號
公  訴  人  臺灣新竹地方檢察署檢察官
被      告  梁宇志


上列被告因違反洗錢防制法等案件，經檢察官提起公訴(111年度
偵字第5727號 )，被告就被訴事實為有罪之陳述，本院依簡式審
判程序審理，判決如下：
    主  文
梁宇志幫助犯洗錢防制法第十四條第一項之洗錢罪，累犯，處有
期徒刑肆月，併科罰金新臺幣貳萬元，罰金如易服勞役，以新臺
幣壹仟元折算壹日。未扣案之犯罪所得新臺幣肆萬元沒收，於全
部或一部不能沒收或不宜執行沒收時，追徵其價額。
    事  實
一、梁宇志依其智識經驗，能預見提供金融帳戶存摺、金融卡與他人
    使用，常與財產犯罪密切相關，可能被詐騙犯罪集團所利用，
    以遂其等詐欺犯罪之目的，亦可能遭他人使用為財產犯罪之
    工具，藉以取得贓款及掩飾犯行，逃避檢警人員追緝，因而
    幫助他人從事詐欺取財犯罪，而掩飾或隱匿詐欺取財犯罪所
    得之本質、來源、去向、所在、所有權、處分權或其他權益，
    竟仍基於幫助詐欺及幫助洗錢之犯意，於民國110年3月底、
    4月初某日，在不詳地點，以不詳方式，將羅亦倫交予其用
    以辦理貸款之國泰世華商業銀行竹北分行帳號000000000000
    號帳戶（下稱國泰世華銀行帳戶）之存摺、提款卡、密碼，
    交付予真實姓名年籍不詳之詐欺集團成員，並依該詐欺集團
    成員之指示啟用網路銀行功能，而獲得新臺幣(下同)4萬元
    之報酬。該詐騙集團成員於取得國泰世華帳戶之存摺、提款
    卡、密碼後，即意圖為自己不法之所有，基於詐欺取財之犯
    意，以附表所示詐騙方式，使附表所示之人陷於錯誤，於附
    表所示匯款時間，匯款如附表所示詐騙金額至國泰世華銀行
    帳戶內。嗣徐安安、鍾雅茵、莊雅婷、阮孝恩察覺有異，報
    警處理，始循線查悉上情。
二、案經徐安安訴由桃園市政府警察局大溪分局，鍾雅茵、莊雅
    婷、阮孝恩訴由新竹縣政府警察局新湖分局報告新竹地方檢
    察署檢察官偵查起訴。
    理  由
壹、程序部分
　　被告梁宇志所犯之罪，非死刑、無期徒刑、最輕本刑為3年
    以上有期徒刑之罪，或高等法院管轄第一審之案件，被告於
    本院準備程序進行中，就被訴事實為有罪之陳述，經本院認
    合於刑事訴訟法第273條之1第1項之規定，裁定進行簡式審
    判程序，合先敘明。又按簡式審判程序之證據調查，不受第
    159條第1項之限制，刑事訴訟法第273條之2定有明文，是於
    行簡式審判程序之案件，被告以外之人於審判外之陳述，除
    有其他不得作為證據之法定事由外，應認具有證據能力。　
貳、實體部分
一、認定犯罪事實所憑之證據及理由　　
㈠、上開犯罪事實，業經被告於本院準備程序、簡式審判程序中
    坦承不諱（見本院卷第62頁、第66頁），並有下列證據可資
    佐證，足認被告之任意性自白均與事實相符，堪以採信：
  １證人即告訴人徐安安、鍾雅茵、莊雅婷、阮孝恩於警詢中之
    證述(見5727號偵查卷第33頁至第36頁、第61頁至第63頁、
    第71頁至第73頁、1148號偵查卷第12頁至第14頁)。
　２國泰世華銀行帳戶開戶基本資料及交易明細(見5727號偵查卷
    第21頁至第29頁)。
　３告訴人徐安安之內政部警政署反詐騙諮詢專線紀錄表、受理
    詐騙帳戶通報警示簡便格式表、金融機構聯防機制通報單、
    受理案件證明單、網路匯款交易明細、與詐欺集團成員對話
    紀錄（見1148號偵查卷第15頁至第18頁、第28頁至第29頁、
    第46頁、第49頁至第53頁）。
　４告訴人鍾雅茵之內政部警政署反詐騙諮詢專線紀錄表、受理
    詐騙帳戶通報警示簡便格式表、金融機構聯防機制通報單、
    受理案件證明單、郵局存摺內頁影本、與詐欺集團成員對話
    紀錄（見5727號偵查卷第31頁至第32頁、第37頁至第39頁、
    第49頁至第50頁、第53頁至第57頁）。
　５告訴人莊雅婷之內政部警政署反詐騙諮詢專線紀錄表、受理
    詐騙帳戶通報警示簡便格式表、金融機構聯防機制通報單、
    受理案件證明單、匯款證明、與詐騙集團成員對話紀錄（見
    5727號偵查卷第59頁至第60頁、第64頁至第70頁）
　６告訴人阮孝恩之內政部警政署反詐騙諮詢專線紀錄表、受理
    詐騙帳戶通報警示簡便格式表、金融機構聯防機制通報單、
    受理案件證明單、匯款交易明細、與詐欺集團成員對話紀錄
    （見5727號偵查卷第75頁至第125頁）。
㈡、綜上，本案事證明確，被告犯行洵堪認定，應依法論科。
二、論罪科刑：
㈠、按洗錢防制法所稱洗錢，指下列行為：二、掩飾或隱匿特定
    犯罪所得之本質、來源、去向、所在、所有權、處分權或其
    他權益者，洗錢防制法第2條第2款定有明文。前揭規定所稱
    之掩飾、隱匿行為，目的在遮掩、粉飾、隱藏、切斷特定犯
    罪所得與特定犯罪間之關聯性，是此類洗錢行為須與欲掩飾
    、隱匿之特定犯罪所得間具有物理上接觸關係（事實接觸關
    係）。而提供金融帳戶提款卡及密碼供他人使用，嗣被害人
    雖匯入款項，然此時之金流仍屬透明易查，在形式上無從合
    法化其所得來源，未造成金流斷點，尚不能達到掩飾或隱匿
    特定犯罪所得之來源、去向及所在之作用，須待款項遭提領
    後，始產生掩飾、隱匿之結果。故而，行為人提供金融帳戶
    提款卡及密碼，若無參與後續之提款行為，即非洗錢防制法
    第2條第2款所指洗錢行為，無從成立一般洗錢罪之直接正犯
    。然刑法第30條之幫助犯，係以行為人主觀上有幫助故意，
    客觀上有幫助行為，即對於犯罪與正犯有共同認識，而以幫
    助意思，對於正犯資以助力，但未參與實行犯罪之行為者而
    言。幫助犯之故意，除需有認識其行為足以幫助他人實現故
    意不法構成要件之「幫助故意」外，尚需具備幫助他人實現
    該特定不法構成要件之「幫助既遂故意」，惟行為人只要概
    略認識該特定犯罪之不法內涵即可，無庸過於瞭解正犯行為
    之細節或具體內容。此即學理上所謂幫助犯之「雙重故意」
    。金融帳戶乃個人理財工具，依我國現狀，申設金融帳戶並
    無任何特殊限制，且可於不同之金融機構申請多數帳戶使用
    ，是依一般人之社會通念，若見他人不以自己名義申請帳戶
    ，反而收購或借用別人之金融帳戶以供使用，並要求提供提
    款卡及告知密碼，則提供金融帳戶者主觀上如認識該帳戶可
    能作為對方收受、提領特定犯罪所得使用，對方提領後會產
    生遮斷金流以逃避國家追訴、處罰之效果，仍基於幫助之犯
    意，而提供該帳戶之提款卡及密碼，以利洗錢實行，仍可成
    立一般洗錢罪之幫助犯（最高法院109年度台上大字第3101
    號裁定意旨參照）。經查，被告交付國泰世華銀行帳戶存摺
    、提款卡、密碼供他人不法使用，顯係基於幫助他人詐欺取
    財及一般洗錢罪之不確定犯意，且其所為提供存摺、提款卡
    、密碼之行為亦屬刑法詐欺取財罪及一般洗錢罪構成要件以
    外之行為，其既以幫助他人犯罪之意思而參與犯罪構成要件
    以外之行為，是核被告所為，係犯刑法第30條第1項前段、
    第339條第1項之幫助犯詐欺取財罪，及刑法第30條第1項前
    段、違反洗錢防制法第2條第2款而犯同法第14條第1項之幫
    助一般洗錢罪。被告以一幫助行為提供上開帳戶資料，而幫
    助詐欺集團分別向附表所示之人詐欺取財既遂並遮斷資金流
    動軌跡，係以一行為同時觸犯數罪名，為想像競合犯，應依
    刑法第55條之規定從一重以幫助一般洗錢罪處斷。
㈡、被告前因幫助詐欺取財案件，經本院以106年度易字第1089號
    判決判處有期徒刑3月確定，於108年3月29日執行完畢出監
    等情，有臺灣高等法院被告前案紀錄表在卷可參（見本院卷
    第15頁至第16頁），被告於有期徒刑執行完畢後之5年以內
    ，故意再犯本案有期徒刑以上之罪，當屬刑法第47條第1項
    之累犯，茲參酌司法院大法官釋字第775號解釋意旨，衡以
    被告前曾經因相同罪名經判刑確定並執行完畢，猶於前開罪
    刑執行完畢後之5年內，再次為本案提供帳戶資料之幫助洗
    錢、幫助詐欺取財犯行，顯見其刑罰反應力顯然薄弱，爰依
    前揭規定加重其刑。
㈢、被告幫助他人犯一般洗錢罪，為幫助犯，爰依刑法第30條第2
    項規定按正犯之刑減輕之。又被告已於本院審理中就幫助洗
    錢犯行自白不諱（見本院卷第62頁、第66頁），此部分應依
    洗錢防制法第16條第2項規定，減輕其刑。並應依刑法第70
    條、第71條第1項之規定，先加重後遞減輕之。　
㈣、爰審酌被告任意將案外人羅亦倫之帳戶提供予詐欺集團成員
    ，幫助他人犯罪，致使真正犯罪者得以隱匿其身分，助長詐
    欺犯罪猖獗，破壞社會治安及金融秩序，更將造成警察機關
    查緝詐欺集團犯罪之困難，並致使告訴人之財產權受侵害，
    而本案總計詐騙金額達73萬元，所為實值譴責，惟念被告犯
    後終能坦承犯行，犯後態度尚可，暨其自述國中畢業、未婚
    ，目前從事泥水工，平均月收入25,000元等一切情狀，量處
    如主文所示之刑，並諭知罰金易服勞役之折算標準。
三、沒收
㈠、按犯罪所得，屬於犯罪行為人者，沒收之。但有特別規定者
    ，依其規定；前2項之沒收，於全部或一部不能沒收或不宜
    執行沒收時，追徵其價額，刑法第38條之1第1 項、第3項固
    有明文。經查，被告將國泰世華銀行帳戶之存摺、提款卡、
    密碼交付予詐欺集團成員，並收受4萬元報酬，業經被告供
    述在卷（見本院卷第67頁），足認被告犯幫助洗錢罪之犯罪
    所得為4萬元，應依刑法第38條之1第1項、第3項規定宣告沒
    收，並於全部或一部不能沒收或不宜執行沒收時，追徵其價
    額。至於被幫助犯罪之本案詐欺集團成員所取得之犯罪所得
    部分，因2人以上共同犯罪，關於犯罪所得之沒收、追繳或
    追徵，應就各人所分得者為之，被告既未實際取得該部分之
    犯罪所得，爰不予宣告沒收或追徵。
㈡、又洗錢防制法第18條第1項固規定：「犯第14條之罪，其所移
    轉、變更、掩飾、隱匿、收受、取得、持有、使用之財物或
    財產上利益，沒收之；犯第15條之罪，其所收受、持有、使
    用之財物或財產上利益，亦同」，然並未有「不問屬於犯罪
    行為人與否均沒收」之明文，自仍以屬於被告所有者為限，
    始應予沒收。查告訴人受詐欺而匯入之款項並非被告所有，
    且被告將存摺、提款卡、密碼交付予詐欺集團成員後，即未
    實際掌握國泰世華銀行帳戶及其內之金錢，故被告就本案之
    詐欺款項尚不具所有權及事實上管領權，自不應依洗錢防制
    法第18條第1項對其宣告沒收。　　　　
據上論斷，應依刑事訴訟法第273條之1第1項、第299條第1項前
段，判決如主文。　
本案經檢察官楊仲萍提起公訴，檢察官邱宇謙、劉晏如到庭執行
職務。
中　　華　　民　　國　　111 　年　　11　　月　　30　　日
　　　　              刑事第五庭  法  官 李宇璿
以上正本證明與原本無異。
如不服本判決應於收受本判決後20日內向本院提出上訴書狀，上
訴書狀應敘述具體理由。上訴書狀未敘述上訴理由者，應於上訴
期間屆滿後20日內補提理由書狀於本院(均須按他造當事人之人
數附繕本 )「切勿逕送上級法院」。 
中　　華　　民　　國　　111 　年　　11　　月　　30　　日
                                  書記官 鍾佩芳　　
　　
附錄本案論罪科刑法條：
洗錢防制法第2條第2款
本法所稱洗錢，指下列行為：
二、掩飾或隱匿特定犯罪所得之本質、來源、去向、所在、所有
    權、處分權或其他權益者。
洗錢防制法第14條第1項
有第二條各款所列洗錢行為者，處7年以下有期徒刑，併科新臺
幣5百萬元以下罰金。
刑法第339條第1項
意圖為自己或第三人不法之所有，以詐術使人將本人或第三人之
物交付者，處5年以下有期徒刑、拘役或科或併科50萬元以下罰
金。
刑法第30條
幫助他人實行犯罪行為者，為幫助犯。雖他人不知幫助之情者，
亦同。
幫助犯之處罰，得按正犯之刑減輕之。　　
　　
附表：
編號 告訴人 詐騙方式 匯款時間 詐騙金額 （新臺幣） 1 徐安安 自110年4月27日起，以ID「zhiyuan2605」帳號，透過網路社群軟體Instagram（下稱IG）傳送訊息佯稱：依其指示在「澤匯」網站投資即可獲利云云。 110年5月3日21時11分許 1萬元 2 鍾雅茵 自110年4月底起，以臉書張貼投資網站訊息，佯稱：充值後會有專人教導投資賺錢，如想提領獲利需先支付保證金云云。 110年4月26日21時6分許 2萬元    110年5月1日21時30分許 3萬元    110年5月2日12時53分許 3萬元    110年5月3日 20時10分許 14萬元 3  莊雅婷 自110年4月25日起，以暱稱「邱致遠」帳號，透過網路社群軟體IG傳送訊息佯稱：依其指示投資外匯即可獲利云云。  110年5月3日23時12分許 1萬元    110年5月6日22時許 1萬元 4 阮孝恩 自110年4月10日起，透過通訊軟體LINE可匯款投資獲利云云。 110年4月19日18時48分許 3萬元    110年4月19日19時28分許 3萬元    110年4月20日18時26分許 3萬元    110年4月20日18時29分許 3萬元    110年4月21日19時42分許 3萬元    110年4月21日19時47分許 3萬元    110年4月22日17時23分許 3萬元    110年4月22日17時24分許 3萬元    110年4月23日13時55分許 3萬元    110年4月23日14時3分許 3萬元    110年4月23日14時9分許 3萬元    110年4月23日14時18分許 3萬元    110年4月26日14時8分許 3萬元    110年4月26日14時10分許 3萬元    110年4月26日14時11分許 3萬元    110年4月26日14時13分許 3萬元